臺灣臺中地方法院刑事判決　　　　　　　96年度訴字第2097號
公　訴　人　臺灣臺中地方法院檢察署檢察官
被　　　告　丙○○
指定辯護人　蔡嘉容律師
上列被告因殺人未遂案件，經檢察官提起公訴（96年度偵字第11
701號），本院判決如下：
    主    文
丙○○殺人未遂，處有期徒刑陸年陸月。扣案之水果刀壹把沒收
。
    犯罪事實
一、丙○○於民國九十六年五月六日晚上十時十五分許，在臺中
    市北屯區庄內巷八號住處前，因友人甲○○向其索討新臺幣
    三千五百元債務，雙方發生口角，進而徒手互毆扭打，丙○
    ○打輸後，心有未甘，憤而萌生殺人犯意，乃返回住處廚房
    拿取一把銳利之水果刀，走向在屋外庭院與友人坐飲聊天之
    甲○○，並持刀猛刺甲○○下腹部一刀，刀刃深入腹腔，傷
    及左側腰肌（傷口寬度三至四公分），導致甲○○受有乙狀
    結腸穿孔、小腸穿孔、左側輸尿管完全斷裂、左側腰肌部分
    斷裂、腹直肌部分斷裂及合併低血容休克之重創。在場友人
    乙○○見狀迅速上前奪下丙○○之水果刀，並將甲○○緊急
    送醫急救，始幸免於難，丙○○則騎機車離去現場。嗣警方
    據報循線逮捕丙○○送辦，並查扣上開水果刀一把。
二、案經臺中市警察局第五分局報告臺灣臺中地方法院檢察署檢
    察官偵查起訴。
    理    由
一、訊據被告丙○○固坦認有於前揭時、地，持扣案之一把水果
    刀，剌入向其索債之友人甲○○之腹部，致甲○○受有上述
    創傷之行為，惟辯稱其主觀上僅有傷害之犯意，並無殺人之
    犯意云云。經查：
（一）關於犯罪事實欄所載被告持水果刀刺被害人甲○○腹部一
      刀之客觀事實，除經被告於偵審中供認不諱外，並經目擊
      證人乙○○、丁○○於偵查及本院審理時結證屬實，且有
      中國醫藥大學附設醫院診斷證明書一紙、病情說明函一份
      在卷及水果刀一把扣案可憑。又採自該把水果刀刀刃血跡
      棉棒經送鑑結果，其ＤＮＡ與被害人甲○○ＤＮＡ－ＳＴ
      Ｒ型別相同，此有內政部警政署刑事警察局鑑驗書一紙在
      卷可佐。
（二）按殺人未遂與傷害之區別，應以行為人實施加害行為時，
      有無殺人犯意為斷，不能因與被害人無深仇大恨，即認無
      殺人之故意；被害人所受之傷害程度，雖不能據為認定有
      無殺人犯意之唯一標準，但加害人之下手情形如何，於審
      究犯意方面，仍不失為重要參考資料；又殺人犯意之有無
      ，雖不以兇器之種類及傷痕之多少等為絕對之認定標準，
      但加害人下手之部位、用力之程度，仍非不可藉為判斷有
      無殺人犯意之心證依據。本案被告持以行兇之水果刀一把
      ，刀身係以堅硬金屬材質打造而成，刀鋒尖銳，有該刀之
      照片二張附於警卷可證，被告持以剌入被害人甲○○之腹
      部，該位置為人體重要臟器所在之脆弱部位，以刀剌之將
      可能發生死亡結果，此為一般人所能預見，被告為具有正
      常智識之人，對此亦應有認識。本案被告所剌甲○○一刀
      ，刀刃深入腹腔，傷及左側腰肌（傷口寬度達三至四公分
      ），導致甲○○受有乙狀結腸穿孔、小腸穿孔、左側輸尿
      管完全斷裂、左側腰肌部分斷裂、腹直肌部分斷裂及合併
      低血容休克等嚴重創傷（此有前述中國醫藥大學附設醫院
      診斷證明書一紙、病情說明函一份在卷可佐），以此傷勢
      觀之，足認被告持上開水果刀剌向被害人腹部力量之鉅、
      用力之猛，依此具體客觀事實，被告有致被害人於死地之
      決意，昭然若揭。又被害人經緊急送醫時，呈現腹腔內出
      血及心跳過速之徵兆，有生命危險之事實，亦有前開中國
      醫藥大學附設醫院病情說明函可憑，故被告所為已製造法
      所不容許之殺人高度危險，僅因被害人及時經送醫急救得
      宜，始免於死亡結果之發生。本案被告主觀上有殺人故意
      ，客觀上亦已著手實行以刀猛剌被害人腹部要害之殺人行
      為，惟未生死亡結果，此屬殺人未遂行為，甚為明確。被
      告辯稱其未有殺人之故意，僅有傷害之故意云云，並無可
      採。本案事證明確，被告犯行洵堪認定，應予依法論科。
二、核被告丙○○所為，係犯刑法第二百七十一條第二項、第一
    項之殺人未遂罪。被告已著手於犯罪行為之實行而不遂，為
    未遂犯，應依刑法第二十五條第二項之規定，按既遂犯之刑
    度減輕其刑。爰審酌被告無不良素行，因債務糾紛，一時衝
    動，持刀刺殺被害人，造成被害人受有前開傷害，甚值非難
    ，及被告事後未能全然坦認犯行，且未與被害人和解等一切
    情狀，量處如主文所示之刑。扣案水果刀一把，為被告所有
    供犯罪所用之物，此經被告供明在卷，爰依刑法第三十八條
    第一項第二款之規定宣告沒收。
據上論斷，應依刑事訴訟法第二百九十九條第一項前段，刑法第
二百七十一條第二項、第一項、第二十五條第二項、第三十八條
第一項第二款，判決如主文。
中　　華　　民　　國　　96　　年　　8 　　月　　14　　日
                刑事第十二庭  審判長法  官  莊深淵
                                    法  官  羅智文
                                    法  官  蔡建興
上正本證明與原本無異。
如不服本判決，應於送達後10日內向本院提出上訴狀（須附繕本
），上訴於臺灣高等法院臺中分院。
                                    書記官  黃英寬
中　　華　　民　　國　　96　　年　　8 　　月　　14　　日
附錄論罪科刑法條
刑法第271條第1項、第2項：
殺人者，處死刑、無期徒刑或10年以上有期徒刑。
前項之未遂犯罰之。
